【裁判字號】    98,交抗,655
【裁判日期】    980626
【裁判案由】    聲明異議
【裁判全文】
臺灣高等法院臺中分院刑事裁定         98年度交抗字第655號
抗  告  人  交通部公路總局新竹區監理所苗栗監理站
代  表  人  張錦坤
受 處 分人  甲○○
上列抗告人因受處分人違反道路交通管理處罰條例案件，不服臺
灣苗栗地方法院，中華民國98年5月12日所為裁定（98年度交聲
字第130號），提起抗告，本院裁定如下：
    主  文
抗告駁回。
    理  由
一、抗告意旨略以：按道路交通管理處罰條例第35條第1項規定
    「汽車駕駛人，駕駛汽車經測試檢定有下列情形之一者，處
    新臺幣一萬五千元以上六萬元以下罰鍰，並當場移置保管該
    汽車及吊扣其駕駛執照一年；」，惟臺灣苗栗地方法院98年
    度交聲字第130號交通事件裁定表示「受『吊扣駕照』處分
    者，則僅『吊扣』其違法或違規當時所駕駛車輛之駕駛執照
    ，不再吊扣其持有各級車類之駕駛執照」，此係對我國現行
    駕照管理制度之誤解。蓋現行駕駛執照區分為機車駕駛執照
    及汽車駕駛執照，照類各有多種，基於一人一照原則，吊扣
    任一等級之汽車駕照，其效力自及於全部照類，觀諸目前世
    界先進國家亦未見分級發照分級處罰之先例，可見我國駕照
    管理制度並非獨樹一幟（我國駕駛執照機、汽車合一）。又
    違反處罰條例規定導致吊扣駕駛執照處分者，其違規行為對
    道路交通秩序之維持及道路交通安全已生較大之影響，故執
    行吊扣駕駛執照處分，用以限制其繼續駕車行駛道路之權利
    ，並援引處罰條例第68條及交通部93.8.10交路字第0930008
    227號函影本為論述依據。綜上，故認苗栗監理站所為吊扣
    受處分人當時所領有憑以許可駕駛小型車之大客車職業駕駛
    執照應無違誤，請貴院維持原裁決，為此提起抗告等語。
二、原處分機關略以：異議人即受處分人甲○○於民國98年4月
    23日1時50分許，駕駛車牌號碼0571-WE號自用小客車，行經
    苗栗縣苗栗市○○○○○街口處，為苗栗縣警察局苗栗分局
    文山派出所警員掣單舉發「酒後駕車，測試值0.43MG/L，標
    準值0.25MG/L，超過達0.18MG/L」違規，依道路交通管理處
    罰條例第35條第1項第1款規定舉發違規；嗣異議人於應到案
    時間到案，爰依道路交通管理處罰條例第35條第1項第1款（
    裁決書漏載第24條第1項第2款）暨舉發違反道路交通管理事
    件統一裁罰標準及處理細則第41條第4項規定，裁處異議人
    罰鍰新臺幣（下同）34,500元（罰緩已於98年4月23日繳納
    ，此部分未聲明異議），並吊扣駕駛執照12個月，施以道安
    講習（此部分未聲明異議）等語。
三、聲明異議意旨略以：異議人因從事職業駕駛（大客車），如
    被吊扣（大客車駕駛執照）後將無法繼續工作，危急家庭經
    濟來源，且違規當時所駕駛者為自用小客車，故請法院能予
    寬融等語。
四、原裁定意旨則以：本件因適用修正後之道路交通管理處罰條
    例第68條之規定，既將「吊扣」等字刪除，則異議人受吊扣
    駕照處分時，自不得再吊扣其持有各級車類之駕駛執照，故
    原處分機關於作成吊扣駕駛執照處分時，應就行為人所應吊
    扣之駕駛執照種類予以限定，始符合依法行政原則。原處分
    機關未審酌及此，逕為裁罰，即難認為允當。至公路機關因
    汽車駕駛人取得高一級車類之駕駛資格者，應換發駕駛執照
    一事，乃於實務上逐級核給汽車駕駛執照1張，導致因駕駛
    自用小客車違規而須吊扣自用小客車駕駛執照時，產生技術
    面困難，惟此係行政機關本應時時因應法令之變更，而精進
    其執行成效之問題，斷不得因技術層面之困難，而置相關法
    令於不顧，甚或逾越比例原則，故此一技術層面的問題，要
    難據為原處分並無不當之理由。綜上，原處分原為「吊扣駕
    駛執照12個月」之處分，應改諭知為「吊扣普通小型車駕駛
    執照1年」，方為適法等語。
五、經查：本件受處分人甲○○違規行為係發生於98年4月23日1
    時50分許，故應適用修正後之道路交通管理處罰條例第68條
    之規定。而受處分人違規時，係駕駛自小客貨車，此有苗栗
    縣警察局苗栗分局苗縣警交字第F00000000號舉發違反道路
    交通管理事件通知單在卷可稽（見原審卷第5頁），是本件
    異議人即受處分人甲○○前開違規事實明確。惟查，受處分
    人所領有者係職業大客車駕駛執照，依修正後道路交通管理
    處罰條例第68條規定，受吊扣駕駛執照處分時，已不得再吊
    扣受處分人所持有各級車類之駕駛執照，原處分不察，竟吊
    扣受處分人所持有之汽車駕駛執照（即職業大客車駕駛執照
    ），即非適法，原審認受處分人異議為有理由，撤銷原處分
    機關於吊扣汽車駕駛執照拾貳個月部分之處分，符合該法之
    修法意旨。抗告人於抗告狀內仍主張應吊扣其當時所領有憑
    以許可駕駛小型車之職業大客車駕駛執照應無違誤云云，與
    前揭道路交通管理處罰條例第68條之修正意旨不符，有違法
    律保留原則，自無理由。至受處分人僅領有較高級之職業大
    客車駕駛執照，致無較低級車類之自用小客車駕駛執照可供
    吊扣，此係源於道路交通安全規則關於對於汽車駕駛執照之
    管理，採取一照原則，因而實務上僅逐級核給汽車駕駛執照
    一張，致持有職業聯結車駕駛執照者，倘因駕駛普通小型車
    違規，而須吊扣小型車普通駕駛執照時，無小型車普通駕駛
    執照可供吊扣。此等因法令所產生執行技術層面之困難，本
    應由行政機關因應法令之變更，而精進其行政執行成效，要
    不得因無駕駛執照可供吊扣執行之困難，為求行政上之便利
    ，反棄法令於不顧，逕吊扣其持有各級車類之駕駛執照。是
    此技術層面之問題，要難據為原處分合法之理由。故抗告狀
    所援引附件3之交通部93年8月10日交路字第0930008227號書
    函雖稱：「…二、（二）有關違反前述條例相關規定致須接
    受吊扣或吊銷駕駛執照處分者，意謂其違規行為對道路交通
    秩序之維持及道路交通安全已生較大之影響，故前述條例第
    68條規定吊扣或吊銷其持有各級車類之駕駛執照，以限制其
    繼續駕車之權利，其係屬駕駛行為之限制，並不因所持駕駛
    執照種類不同而有所差異，故前述條例第68條所指『吊扣或
    吊銷其持有各級車類之駕駛執照』，除係指前述規則（即道
    路交通安全規則）第53條分類所指之駕駛執照外，亦包括同
    規則第61條所准予駕駛較低級車類之駕駛資格。…」等情，
    並不可採。蓋該函係屬一般行政命令，未具法律效力，並無
    拘束本院之效力，且系爭法條已於中華民國94年12月14日修
    正，其立法理由略以：「原條文將違法或違規駕駛人所持有
    各級車類之駕駛執照一併吊扣或吊銷，失之過酷，影響人民
    工作及生活甚鉅，爰修正之」等語，故現行條文，係將道路
    交通管理處罰條例第68條原有條文中之「吊扣或」3字刪除
    ，故於處罰駕駛人「吊扣」駕駛執照處分時，即不能「準用
    」或「類推適用」上開條例第68條關於吊銷駕駛人持有各級
    車類駕駛執照之規定。因此，原審法院將原處分關於「吊扣
    駕駛執照拾貳個月」部分撤銷，改諭知「吊扣普通小型車駕
    駛執照壹年」，於法並無不合。抗告人仍執上詞抗告，指摘
    原審裁定不當，其抗告為無理由，應予駁回。
四、據上論結，應依道路交通案件處理辦法第26條，刑事訴訟法
    第412條，裁定如主文。
中    華    民    國    98    年    6    月     26    日
            刑事第十一庭  審判長法  官  陳  朱  貴
                                法  官  胡  文  傑
                                法  官  何  志  通
以上正本證明與原本無異。
不得抗告。
                                書記官  高  麗  淇
中    華    民    國    98    年    6     月    26    日


司法院資訊處製作；財團法人民間司法改革基金會備份。
